【裁判字號】    89,訴,473
【裁判日期】    891219
【裁判案由】    偽造文書
【裁判全文】
臺灣嘉義地方法院刑事判決                          八十九年度訴字第四七三號
    公  訴  人  臺灣嘉義地方法院檢察署檢察官
    被      告  乙○○
                甲○○
右列被告等因偽造文書案件，經檢察官提起公訴（八十八年度偵字第四八八０號），
本院判決如左：
    主  文
乙○○、甲○○共同連續行使偽造私文書，足以生損害於他人，乙○○處有期徒刑壹
年陸月，甲○○處有期徒刑壹年。如附表各編號所示各特約商店信用卡簽帳單存根上
之「嚴文輝」署押各壹枚、扣案藥膏壹條均沒收。
    事  實
一、乙○○曾於民國八十八年間因持偽造信用卡刷卡購物案件，經法院判處有期徒刑
    六月，緩刑三年確定，仍在緩刑期間，詎其不知悔改，緣乙○○、甲○○及綽號
    「俊」姓名不詳成年男子計劃以偽造信用卡刷卡購物，再將所得物品銷售獲利平
    分，乃由甲○○利用報紙上刊登之廣告，在高雄購得如附表所示發卡銀行所發行
    之卡號之偽造信用卡三張及發卡銀行、卡號均不詳之偽造信用卡一張，甲○○與
    乙○○、綽號「俊」之成年男子共同基於意圖為自己不法之所有及使用偽造信用
    卡刷卡購物之犯意聯絡，乙○○、甲○○更基於概括之犯意聯絡，先由甲○○在
    前開四張購得未經簽名之信用卡背面偽造「嚴文輝」之署押各一枚，而後由乙○
    ○、甲○○及綽號「俊」之男子三人，於附表編號一所示之時、地，以由甲○○
    進行刷卡購物，乙○○及綽號「俊」男子把風之方式，由甲○○行使如附表編號
    一所示卡號之偽造信用卡刷卡購買物品，主張其為附表編號一所示信用卡之持卡
    人而進行信用卡刷卡購物交易，待編號一所示商家之店員因陷於錯誤而同意甲○
    ○以該信用卡刷卡購物，並進而交付甲○○所購買之物品，甲○○則於刷卡交易
    完成後之信用卡簽帳單上偽造「嚴文輝」之署押，而偽造上開信用卡簽帳單私文
    書並進而行使交還給附表編號一所示商店之職員收受，足以生損害於如附表編號
    一商店、發卡銀行及真正「嚴文輝」之權益，其三人即以此方式行使偽造信用卡
    刷卡詐購物品得逞；甲○○更承續前揭概括之犯意，以前開刷卡購物方式，連續
    於附表編號二、三、四、五、六、七、八所示之時、地，由甲○○行使如附表編
    號二、三、四、五、六、七、八所示卡號之偽造信用卡刷卡購買物品，主張其為
    附表編號二、三、四、五、六、七、八所示信用卡之持卡人而進行信用卡刷卡購
    物交易，待編號二、三、四、五、六、七、八所示商家之店員因陷於錯誤而同意
    甲○○以該信用卡刷卡購物，並進而交付甲○○所購買之物品，甲○○則於刷卡
    交易完成後之信用卡簽帳單上偽造「嚴文輝」之署押，而偽造上開信用卡簽帳單
    私文書並進而行使交還給附表編號二、三、四、五、六、七、八所示商店之職員
    收受，足以生損害於附表編號二、三、四、五、六、七、八所示之商店、發卡銀
    行及真正「嚴文輝」之權益，甲○○以此方式行使連續偽造信用卡刷卡詐購物品
    得逞；而後於附表編號九所示之時、地，乙○○、甲○○二人承續前揭概括之犯
    意，以由甲○○進行刷卡購物，乙○○把風之方式，由甲○○行使如附表編號九
    所示卡號之偽造信用卡刷卡購買物品，主張其為附表編號九所示信用卡之持卡人
    而進行信用卡刷卡購物交易，待編號九所示商家之店員因陷於錯誤而同意甲○○
    以該信用卡刷卡購物，並進而交付甲○○所購買之物品，甲○○則於刷卡交易完
    成後之信用卡簽帳單上偽造「嚴文輝」之署押，而偽造上開信用卡簽帳單私文書
    並進而行使交還給附表編號九所示商店之職員收受，足以生損害於附表編號九所
    示商店、發卡銀行及真正「嚴文輝」之權益，乙○○、甲○○以此方式而連續行
    使偽造信用卡刷卡詐購物品得逞；嗣於八十九年八月十日十五時十分許，乙○○
    、甲○○二人至嘉義縣中埔鄉○○村○○路九八九號新文化電器行觀看電器而尚
    未著手刷卡購物之際，為警查獲，並扣得乙○○、甲○○以偽造信用卡所購得之
    藥膏一條。
二、案經嘉義市警察局第二分局報請台灣嘉義地方法院檢察署檢察官偵查起訴。
    理  由
一、訊據被告甲○○對於右揭事實坦承不諱，核與證人即弘安藥局職員丁○○於警訊
    中證述情節相符，復有本院審理卷附中國國際商業銀行八十九年十月二十三日（
    八九）中營字第八二三號函及所附信用卡簽帳單影本六紙、台新國際商業銀行八
    十九年十一月二十二日台新信用卡字第八九０六一五號函及所附信用卡簽帳單影
    本三紙在卷可證，事證明確，被告甲○○犯行洵堪認定。
二、另訊據被告乙○○矢口否認有持偽造信用卡刷卡詐欺之行為，辯稱：係應甲○○
    之邀四處遊玩，並不知悉甲○○持偽造信用卡刷卡購物之情形云云；惟查，被告
    乙○○、甲○○及綽號「俊」成年男子三人計劃好要到嘉義市盜刷信用卡，並將
    盜刷所得之物品轉售出去再共分贓款，由甲○○負責刷卡簽名，乙○○及綽號「
    俊」在外把風，其後於附表編號一所示時、地，係由被告乙○○、甲○○及綽號
    「俊」成年男子三人以前揭分工方式盜刷偽造信用卡購物得逞，附表編號九是由
    被告甲○○與乙○○二人以前開分工方式盜刷偽造信用卡購物得逞之事實，業據
    被告甲○○於警訊及偵查中自白在卷，核與證人即弘安藥局職員丁○○於警訊中
    證述於附表編號一所示時、地，係由甲○○偕同二名男子前去弘安藥局刷卡購物
    相符，而被告乙○○亦不否認曾二次與被告甲○○到嘉義市○○○路弘安藥局之
    事實，足見被告甲○○於警訊及偵查中所為有關被告乙○○參與本案犯行之陳述
    為真實，此外，復有本院審理卷附中國國際商業銀行八十九年十月二十三日（八
    九）中營字第八二三號函及所附信用卡簽帳單影本六紙、台新國際商業銀行八十
    九年十一月二十二日台新信用卡字第八九０六一五號函及所附信用卡簽帳單影本
    三紙在卷可證，事證明確，被告乙○○所辯，係卸責之詞，不足採信，其犯行洵
    堪認定。
三、按信用卡外觀上有發卡銀行之名稱、磁條及簽名欄，若欲行使信用卡，三者缺一
    不可；信用卡外觀上所載發卡銀行名稱，係表示該信用卡為某銀行發行之信用卡
    之用意，屬私文書；又信用卡之磁條，係表示持卡人與發卡銀行間所成立之消費
    付款委託契約，屬刑法第二百二十條第二項所稱之「錄音、錄影或電磁記錄，藉
    機器或電腦之處理所顯示之聲音、影像或符號，足以為表示其用意之證明者，亦
    以文書論」之準私文書；又在信用卡上之簽名，雖未記載一定文意，但依交易習
    慣，須在信用卡上簽名之人，始得持之消費，故此部分係屬刑法第二百二十條第
    一項之準私文書；是持偽造外觀之發卡銀行名稱、磁條及簽名欄上簽名之信用卡
    消費，應認係一行使行為而觸犯刑法第二百十六條、第二百十條、第二百二十條
    第二項及第二百二十條第一項之罪，屬想像競合，應從一重之刑法第二百十六條
    、第二百十條處斷；又簽帳單係表示顧客對該紙上所記載之物為其所消費之承認
    ，是於消費時，以複寫方式在簽帳單上私文書上偽造署名後持交特約商店，係構
    成刑法第二百十六條、第二百十條之罪，不另構成同法第二百十七條之偽造署名
    罪。
四、被告乙○○、甲○○與綽號「俊」成年男子共同偽造如附表所示之信用卡三張及
    另一卡號不詳之信用卡上「嚴文輝」署名後，復於附表所示之時、地，分別以如
    附表所示各該行為人組合方式，持如附表所示卡號之信用卡向如附表所示之商店
    消費購物，並以複寫方式在簽帳單之私文書上偽造「嚴文輝」之署名，除保留顧
    客存根聯外，再將其餘存根聯交予各該特約商店店員行使購物，均足以生損害於
    嚴文輝、各發卡銀行、各特約商店，是核被告二人所為，均係犯刑法第二百十六
    條、第二百十條、第二百二十條第一項、第二項及刑法第三百三十九條第一項之
    罪；被告於偽造信用卡上「嚴文輝」之署名後，持以行使，與於消費後在簽帳單
    上偽簽「嚴文輝」署名後，持交特約商店，偽造之低度行為，均為行使之高度行
    為所沒收，不另論罪；被告就行使信用卡電磁紀錄部分，係使不知情之商店人員
    為之，為間接正犯；被告於行使偽造之信用卡所觸犯之刑法第二百十六條、第二
    百十條、第二百二十條第一項、第二項三罪，為一行為觸犯三罪名，為想像競合
    犯，應從一重之刑法第二百十六條、第二百十條之行使偽造私文書論處；被告二
    人先後多次行使偽造私文書（行使信用卡及簽帳單）及詐欺取財既遂犯行，時間
    緊接，罪名與犯罪構成要件相同，顯係出於概括之犯意為之，均為連續犯，應依
    刑法第五十六條之規定各論以連續行使偽造私文書罪及連續詐欺取財罪，並加重
    其刑；再上開連續行使偽造私文書與連續詐欺取財二罪間，有方法目的之牽連關
    係，應依刑法第五十五條後段牽連犯之規定，從一重之連續行使偽造私文書罪處
    斷；另本件公訴人雖僅就被告如附表編號一、八、九之犯行提起公訴，未論及被
    告甲○○其餘犯行，然檢察官就犯罪事實一部起訴者，其效力及於全部，本件被
    告甲○○其餘犯行，與前揭論罪科刑之部分有連續犯之裁判上一罪關係，已如前
    述，本院自得一併加以裁判，在此敘明；被告乙○○、甲○○與綽號「俊」成年
    男子就附表編號一所示詐欺取財及行使偽造私文書犯行，及被告乙○○與甲○○
    就附表編號九所示犯行詐欺取財及行使偽造私文書犯行，有犯意之聯絡及行為之
    分擔，均為共同正犯；至公訴意旨雖論及被告二人於嘉義縣中埔鄉○○村○○路
    九八九號新文化電器行欲詐購電視機時為警查獲，而認被告二人另涉及詐欺取財
    未遂犯行，然被告二人於遭警查獲當時僅係在新文化電器行觀看電視機，即遭警
    查獲，並未實行購買之行為，業據新文化電器行老闆娘丙○○警訊中陳述在卷，
    是被告二人於遭警查獲當時，尚未著手於詐欺取財行為，尚不構成詐欺取財未遂
    犯行，在此敘明；爰審酌被告二人之素行資料、智識程度、犯罪之目的在不勞而
    獲、以偽造之信用卡詐財，嚴重危害經濟秩序、被告乙○○有行使偽造信用卡前
    科，不知悔改，犯後飾詞狡辯、犯後態度不佳、被告甲○○犯後坦承部分犯行，
    各量處如主文所示之刑，以資儆懲；如附表各編號所示完成交易之每份信用卡簽
    帳單商店存根聯上「嚴文輝」之署押各一枚，為被告二人所偽造之署押，均應依
    刑法第二百十九條之規定宣告沒收；另未扣案被告甲○○所購得如附表所示卡號
    之偽造信用卡三張、卡號不詳之偽造信用卡一張及如附表各編號所示完成交易之
    每份信用卡簽帳單顧客存根聯，已經丟棄滅失，業經被告甲○○陳明在卷，爰不
    宣告沒收；另扣案藥膏一條，為被告二人所有本件犯罪所得之物，應依刑法第三
    十八條第一項第三款規定沒收，在此敘明。
據上論斷，應依刑事訴訟法第二百九十九條第一項前段、刑法第三百三十九條第一項
、第二百十條、第二百十六條、第二百二十條第一項、第二項、第二百十九條、第二
十八條、第五十六條、第五十五條、第三十八條第一項第三款、罰金罰鍰提高標準條
例第一條前段，判決如主文。
本案經檢察官吳基華到庭執行職務
中    華    民    國      八十九    年      十二  月      十九    日
                                      臺灣嘉義地方法院刑事第二庭
                                          法  官  陳  杰  正
右正本證明與原本無異。
如不服本判決，應於判決送達後十日內向本院提出上訴狀( 應附繕本 )。
中    華    民    國      八十九    年      十二  月     二十七    日
                                          書記官  李  彩  娥
附表
┌──┬─────┬───────────┬──────┬───────┐
│編號│日     期 │信  用  卡  卡  號  、│在信用卡簽帳│金額（新台幣）│
│    │時     間 │發  卡  銀  行  暨  刷│單上偽造署押│              │
│    │          │卡  詐  欺  地  點    │            │              │
│    │          │                      │            │              │
├──┼─────┼───────────┼──────┼───────┤
│一  │八十九年七│00000000000│嚴文輝      │二四五二元    │
│    │月十三日  │四九二０六            │            │              │
│    │          │ＭＡＳＴＥＲ          │            │              │
│    │          │中國國際商業銀行      │            │              │
│    │          │弘安藥局（嘉義市吳鳳南│            │              │
│    │          │路三一六號）          │            │              │
├──┼─────┼───────────┼──────┼───────┤
│二  │八十九年七│00000000000│嚴文輝      │二一０００元  │
│    │月十三日  │四九二０六            │            │              │
│    │          │ＭＡＳＴＥＲ          │    │              │
│    │          │中國國際商業銀行      │            │              │
│    │          │世一通訊行            │            │              │
├──┼─────┼───────────┼──────┼───────┤
│三  │八十九年七│00000000000│嚴文輝      │二一九００元  │
│    │月十三日  │四九二０六            │            │              │
│    │          │ＭＡＳＴＥＲ          │            │              │
│    │          │中國國際商業銀行      │            │              │
│    │          │神腦國際企業後庄店    │            │              │
├──┼─────┼───────────┼──────┼───────┤
│四  │八十九年七│00000000000│嚴文輝      │一五八００元  │
│    │月十三日  │四九二０六            │            │              │
│    │          │ＭＡＳＴＥＲ          │            │              │
│    │          │中國國際商業銀行      │            │              │
│    │      │大新通信行            │            │              │
├──┼─────┼───────────┼──────┼───────┤
│五  │八十九年七│00000000000│嚴文輝      │三三七００元  │
│    │月十三日  │四九二０六            │            │              │
│    │          │ＭＡＳＴＥＲ          │            │              │
│    │          │中國國際商業銀行      │            │              │
│    │          │宏達銀樓              │            │              │
├──┼─────┼───────────┼──────┼───────┤
│六  │八十九年七│00000000000│嚴文輝      │四四五五元    │
│    │月十三日  │四九二０六            │            │              │
│    │          │ＭＡＳＴＥＲ          │            │              │
│    │          │中國國際商業銀行      │            │              │
│    │          │中興中西藥局          │            │              │
├──┼─────┼───────────┼──────┼───────┤
│七  │八十九年七│00000000000│嚴文輝      │二００００元  │
│    │月十五日  │八四九０七            │            │              │
│    │          │ＭＡＳＴＥＲ          │            │              │
│    │          │台新國際商業銀行      │            │              │
│    │          │宏達銀樓              │            │              │
├──┼─────┼───────────┼──────┼───────┤
│八  │八十九年七│00000000000│嚴文輝      │八四００元    │
│    │月十五日  │八四九０七            │            │              │
│    │          │ＭＡＳＴＥＲ          │            │              │
│    │          │台新國際商業銀行      │            │              │
│    │          │弘安藥局              │            │              │
├──┼─────┼───────────┼──────┼───────┤
│九  │八十九年八│00000000000│嚴文輝      │三八八一元    │
│    │月十日    │九七九００            │            │              │
│    │          │ＶＩＳＡ              │            │              │
│    │          │台新國際商業銀行      │            │              │
│    │          │弘安藥局              │            │              │
└──┴─────┴───────────┴──────┴───────┘
附錄法條
刑法第二百十條：
偽造、變造私文書，足以生損害於公眾或他人者，處五年以下有期徒刑。
刑法第二百十六條：
行使第二百十條至第二百十五條之文書者，依偽造、變造文書或登載不實事項或使登
載不實事項之規定處斷。
刑法第二百二十條：
在紙上或物品上之文字、符號、圖畫、照像，依習慣或特約，足以為表示其用意之證
明者，關於本章及本章以外各罪，以文書論。
錄音、錄影或電磁紀錄，藉機器或電腦之處理所顯示之聲音、影像或符號，足以為表
示其用意之證明者，亦同。稱電磁紀錄，指以電子、磁性或其他無法以人之知覺直接
認識之方式所製成之紀錄，而供電腦處理之用者。
刑法第三百三十九條：
意圖為自己或第三人不法之所有，以詐術使人將本人或第三人之物交付者，處五年以
期徒刑、拘役或科或併科一千元以下罰金。
以前項方法得財產上不法之利益或使第三人得之者亦同。前二項之未遂犯罰之。


司法院資訊處製作；財團法人民間司法改革基金會備份。
